臺灣士林地方法院刑事判決
110年度金訴字第430號
公  訴  人  臺灣士林地方檢察署檢察官
被      告  陳文星



選任辯護人  王得洲律師（法扶律師）
上列被告因違反洗錢防制法等案件，經檢察官提起公訴（110年
度偵字第3291號）及移送併辦（110年度偵字第2277號），因被
告於本院準備程序就被訴事實為有罪之陳述，經告知被告簡式審
判程序之旨，並聽取當事人、辯護人之意見後，本院合議庭裁定
改由受命法官依簡式審判程序審理，判決如下：
    主    文
陳文星幫助犯洗錢防制法第十四條第一項之洗錢罪，處有期徒刑
參月，併科罰金新臺幣貳萬元，罰金如易服勞役，以新臺幣壹仟
元折算壹日。
    事實及理由
一、陳文星明知金融機構帳戶為個人理財之重要工具，如提供予
    不相識之人使用，極易遭人利用作為有關財產犯罪之工具，
    可能使不詳之犯罪集團藉以掩飾或隱匿犯罪所得來源、去向
    ，以逃避刑事追訴之用，竟仍不違背其本意，基於幫助洗錢
    及幫助詐欺之不確定故意，於民國109年6月10日前某時許，
    將其所有之中華郵政股份有限公司帳號000-000000XXXX7051
    號帳戶(下稱郵局帳戶)存摺、提款卡、密碼，交予真實姓名
    、年籍均不詳之詐欺集團成員，供渠所屬詐欺集團做為提款
    、轉帳及匯款之用，以此方式幫助該詐欺集團向他人詐取財
    物。嗣該詐欺集團成員於取得上開帳戶後，即意圖為自己不
    法之所有，基於詐欺取財、洗錢之犯意，分別為下列行為：
　㈠詐欺集團成員於109年5月間起私訊予林則甫，詢問其有無意
    願加入博弈平台投資，可獲取暴利云云，致林則甫陷於錯誤
    ，於同年6月10日12時42分許，轉帳新臺幣（下同）3萬元至
    陳文星前揭郵局帳戶，旋遭該詐欺集團成員提領一空。
　㈡詐欺集團成員於109年6月10日13時許，冒用「國際環球投資
    」名義撥打電話予李謙威，佯稱：因帳戶打錯要起訴為由等
    語，致李謙威陷於錯誤，於同日13時47分許，轉帳匯款1萬5
    千元至上開郵局帳戶，旋遭該詐欺集團成員提領一空。
二、上揭事實，業據被告於本院準備及審理時均坦承不諱，並有
　　中華郵政股份有限公司109年10月21日儲字第1090272586號
    函檢附被告郵局帳戶客戶基本資料表、交易明細（偵3291卷
    第119至123頁）在卷可佐，且有下列證據可佐：
　㈠上開事實一、㈠部分，核與證人即告訴人林則甫於警詢之證述
    內容相符，並有林則甫存摺影本（偵3291卷第81頁）、林則
    甫與暱稱「Edwin」line對話紀錄擷圖照片（同上偵卷85至1
    09頁）、臺中市政府警察局第四分局大墩派出所受理各類案
    件紀錄表、內政部警政署反詐騙諮詢專線紀錄表、受理詐騙
    帳戶通報警示簡便格式表、金融機構聯防機制通報單各1份
    （同上偵卷第31至35、47、51頁）在卷可證。
　㈡上開事實一、㈡部分，核與證人即告訴人李謙威於警詢之證述
    內容相符，並有卷附轉帳交易畫面擷圖、李謙威與暱稱「國
    際環球投資」LINE對話紀錄擷圖照片（偵2277卷第55至59頁
    ）、內政部警政署反詐騙諮詢專線紀錄表、臺北市政府警察
    局士林分局後港派出所受理各類案件紀錄表（同上偵卷第16
    至18頁）可參。
　㈢基上，被告上開任意性自白與事證相符而足採信。從而，本
    案事證明確，被告上開犯行，洵堪認定。
三、論罪科刑：
  ㈠核被告上開所為，係犯刑法第30條第1項前段、第339條第1 
    項之幫助犯詐欺取財罪、刑法第30條第1項前段、洗錢防制
    法第14條第1項之幫助犯一般洗錢罪。臺灣士林地方檢察署1
    10年度偵字第2277號併辦意旨書所載被害人李謙威遭受詐騙
    之事實，與本案起訴書部分具有想像競合犯之裁判上一罪關
    係，為起訴效力所及，本院自應併予審理。
  ㈡被告以1次交付上開郵局帳戶存摺、提款卡（含密碼）之幫助
    行為，使上開2名被害人受詐匯款並遮斷金流效果，侵害數
    個被害人之財產法益，係一行為觸犯數個基本構成要件相同
    之幫助詐欺取財、幫助一般洗錢罪名，依刑法第55條前段之
    規定，均應各論以一罪。而其所犯幫助詐欺取財及幫助一般
    洗錢之犯行，亦係一行為觸犯數罪名，應依同一規定，從一
    重之幫助一般洗錢罪處斷。
  ㈢刑之加重與減輕事由：
  ⑴被告係基於幫助之犯意而為一般洗錢罪，應依刑法第30條第2
     項規定，按正犯之刑減輕之。又被告於本院準備及審理程
    序時自白洗錢犯罪，依洗錢防制法第16條第2項規定，減輕
    其刑，並依法遞減之。
  ⑵起訴書固已記載被告前因施用毒品等案件經法院判決有罪確
    定，於108年7月7日縮短刑期執行完畢，主張被告係於有期
    徒刑執行完畢後，5年內故意再犯本案為有期徒刑以上之罪
    ，雖為累犯。惟被告構成累犯之事實及應加重其刑之事項，
    均應由檢察官主張並具體指出證明之方法後，經法院踐行調
    查、辯論程序，方得作為論以累犯及是否加重其刑之裁判基
    礎（最高法院刑事大法庭110年度台上大字第5660號裁定可
    供參考）。本案檢察官並未就被告是否構成累犯之事實及應
    加重其刑之事項為任何主張，並具體指出證明方法，揆諸上
    開說明，本院自毋庸就此部分進行調查與辯論程序，並列為
    是否加重其刑之裁判基礎，惟關於被告之前科、素行，仍列
    為刑法第57條所定「犯罪行為人之品行」之審酌事項，附此
    敘明。
  ㈣爰審酌被告雖未實際參與詐欺取財及洗錢之構成要件犯行，
    然其提供上開帳戶、提款卡、密碼供詐欺集團充為詐欺犯罪
    之用，助長詐欺集團犯罪之橫行，造成上開被害人受有金錢
    損失，並掩飾犯罪贓款去向，增加國家查緝犯罪及被害人尋
    求救濟之困難，危害社會秩序穩定及正常交易安全，所為實
    有不該；惟念其終知坦承犯行，態度尚可，兼衡其犯罪動機
    、手段、被害人遭詐騙之金額，暨其於本院審理時自高中肄
    業之教育程度，目前從事水電工作，日薪1,300元，月薪約3
    萬餘元，未婚，之前和友人同住之家庭生活與經濟狀況等一
    切情狀，量處如主文所示之刑，並就併科罰金部分，諭知易
    服勞役之折算標準，以資懲儆。
  ㈤起訴書與併辦意旨書均未提及被告獲有犯罪所得，且依卷內
    現有之資料，亦無證據可資認定被告有何因提供帳戶等資料
    而獲有報酬之情形，則被告既無任何犯罪所得，自毋庸宣告
    沒收或追徵；再被告非實際上提款之人，並無掩飾隱匿詐欺
    贓款之犯行，亦非洗錢防制法第14條第1項之正犯，自無該
    法第18條第1項適用，併予敘明。
據上論斷，應依刑事訴訟法第273條之1第1項、第299條第1項前
段，判決如主文。
本案經檢察官王碧霞提起公訴，檢察官黃德松移送併辦，檢察官
林嘉宏到庭執行職務。
中　　華　　民　　國　　111 　年　　8 　　月　　3 　　日
                  刑事第三庭  法  官  林正忠
以上正本證明與原本無異。
如不服本判決應於收受判決後20日內向本院提出上訴書狀，並應
敘述具體理由。其未敘述上訴理由者，應於上訴期間屆滿後20日
內向本院補提理由書（均須按他造當事人之人數附繕本）「切勿
逕送上級法院」。
因疫情而遲誤不變期間，得向法院聲請回復原狀。
                              書記官  張佩旻
中　　華　　民　　國　　111 　年　　8 　　月　　5 　　日
附錄本案論罪科刑法條全文：
洗錢防制法第14條
有第2條各款所列洗錢行為者，處7年以下有期徒刑，併科新臺幣
5百萬元以下罰金。
前項之未遂犯罰之。
前二項情形，不得科以超過其特定犯罪所定最重本刑之刑。

刑法第339條
意圖為自己或第三人不法之所有，以詐術使人將本人或第三人之
物交付者，處5年以下有期徒刑、拘役或科或併科50萬元以下罰
金。
以前項方法得財產上不法之利益或使第三人得之者，亦同。
前二項之未遂犯罰之。